臺灣新竹地方法院民事判決　　　　　　 96年度竹簡字第138號
原　　　告　甲○○
被　　　告　乙○○
上列當事人間返還不當得利事件，本院於民國96年6月8日辯論終
結，判決如下：
    主  文
原告之訴駁回。
訴訟費用由原告負擔。
    事  實
一、原告方面：
  (一)聲明：被告應給付原告新台幣(下同)49萬元。
  (二)陳述：原告因工作繁忙無暇至郵局提領現金，於民國94年
      12月11日委託被告至新竹縣竹東鎮下公館郵局第0000000
      號帳戶提領49萬元之金額交予原告，以供原告與訴外人港
      都網事業股份有限公司 (下稱港都網公司)簽約所需之資
      金，被告於95年1月3日自行至該帳戶提領現金49萬元後，
      並藉保管原告印章之便，自行以原告名義向第三人港都網
      公司簽約，並交付價金39萬2千元，惟系爭契約之簽名及
      蓋章均由被告偽造，被告未經原告之授權擅自簽約，且契
      約中約定投資之大智分店早於94年12月8日撤銷登記，是
      該契約係以不能給付為契約內容，本為無效之契約，是被
      告之行為顯有過失，為此，依據民法第179條請求被告返
      還9萬8千元之不當得利，及依同法第174及184條規定，請
      求返還39萬2千元。
二、被告方面：
  (一)聲明：原告之訴駁回。
  (二)陳述：伊係先加盟港都網公司，並將港都網公司之相關資
      料介紹原告，原告表示願意加盟並交付49萬元予以投資，
      伊均已依約加盟港都網公司，並購買投資之5台機台，一
      台之價金為9萬8千元。簽訂系爭契約後，伊有打電話告知
      原告，但原告卻避不見面，後來因此事亦提起刑事偽造文
      書之告訴，嗣伊獲不起訴處分。
   理   由
一、原告主張兩造於94年12月11日簽訂委託代辦合約書，委任被
    告至其位在新竹縣竹東鎮下公館郵局第0000000號帳戶提領
    49萬元之情，為被告所不否認，雖原告陳稱被告藉保管原告
    郵局存款及印章之便，自行以原告名義向訴外人港都網公司
    簽約並交付價金，涉有偽造文書及逾越代理權限云云，並提
    出委託代辦契約、新竹縣竹東鎮下公館郵局存簿、經營合約
    書及公司資料查詢單為證，惟查：
１、細究兩造簽訂之委託代辦契約約定：「茲本人甲○○於民國
    94年12月11日加盟港都網。但因本人不克前往辦理，因此，
    委託我的朋友乙○○ (即被告)代辦所有事務，並將代辦事
    務所需資料提供於乙○○。所辦事務如下：一、代辦所有銀
    行事務：：二、代刻銀行印章乙顆，三、代經手所有款項新
    台幣肆拾玖萬元整：：四、代保管一切申辦所需之資料：：
    」等語可知，兩造確已達成委任被告將原告所有之49萬元用
    於加盟港都網之事，且觀諸卷附原告所提之經營合約書，被
    告確將其中39萬2千元，先於94年12月30日加盟港都網公司
    ，再於95年1月將剩餘之9萬8千元續加盟之情，亦有被告提
    出訴外人港都網公司於95年5月19日所提出之證明書為憑，
    是被告本於代理之權限，代理原告處理加盟及簽約之事，且
    均在原告授權49萬元之範圍內，故原告空言被告涉及偽造文
    書及逾越代理權限，進而主張民法第174及184之損害賠償云
    云，未見舉證而屬無由，應予駁回。
２、又被告依據代理之權限，將原告所有之49萬元如數加盟予港
    都網公司，其中並未有中飽私囊之處，已如前述，是原告另
    行主張被告就9萬8千元部分，另有民法第179條不當得利之
    處，實屬誤引法律而有不當，亦應駁回。
３、況有關原告委任被告加盟港都網之事，亦因他由，致原告就
    被告提出刑事之偽造文書告訴，並經台灣新竹地方法院檢察
    署95年偵字第3698號偵結不處分處分，於該偵查訊問中，原
    告亦自承訴外人港都網公司於95年2月間曾發放8800元之紅
    利至其上開位在下公館郵局之帳戶內，該公司並按月發放紅
    利中等語，業經本院調閱該偵查卷核閱無訛，益徵原告確將
    49 萬元委任被告處理加盟之事，且被告亦將該筆款項如數
    加盟港都網公司無疑。
４、至原告另主張其所投資之港都網公司大智分店早於94年12
    月8日撤銷登記云云，惟查：訴外人港都網公司目前仍在設
    立存續經營中之情，業經本院依職權函主管機關，並經高雄
    縣政府於96年5月18日以府建工字第0960110018號函回覆無
    訛，且細究原告所提已撤銷登記之公司資料名稱為『港都網
    網路科技股份有限公司』，並非其所投資之港都網公司，故
    原告就此顯有誤會，併此敘明。
二、綜上，被告依據兩造之代理權限處理原告加盟港都網公司之
    事，既屬有權之合法代理，即無任何侵權、逾權甚或無法律
    原因之處，從而，原告主張民法第174條、第184條及第179
    條請求被告返還49萬元即有未合，應予駁回。
三、本案事證已臻明確，兩造其餘主張陳述及所提之證據，均毋
    庸再予審酌，附此敘明。
四、結論：原告之訴為無理由，依民事訴訟法第78條，判決如主
    文。
中　　華　　民　　國　　96　　年　　6　　月　　29　　日
                  民事第二庭    法　官　彭淑苑
以上正本係照原本作成。
如對本判決上訴，須於判決送達後20日內向本院提出上訴狀。
中　　華　　民　　國　　96　　年　　6 　　月　　29　　日
                                書記官　張永榮
